臺灣臺北地方法院刑事判決　　　　　　　　　　　　　九十年度訴字第一二六號
　　公　訴　人　臺灣臺北地方法院檢察署檢察官
　　被　　　告　丁○○
　　　　　　　　乙○○
右列被告因偽造文書等案件，經檢察官聲請以簡易判決處刑（九十年度偵字第一五三
九七、一九八七二號），本院認不宜以簡易判決處刑並適用通常程序審判，判決如左
：
    主    文
丁○○共同連續行使偽造私文書，足以生損害於公眾及他人，處有期徒刑壹年貳月，
緩刑肆年；變造甲○○身分證上丁○○照片壹張及如附件所示丁○○照片伍張、偽造
如附件所示甲○○之署名壹拾參枚均沒收。
乙○○無罪。
    事    實
一、丁○○與綽號「小偉」又名「阿森」之不詳姓名之成年男子係同事，「小偉」因
    得知台灣大哥大股份有限公司（下稱台灣大哥大）舉辦行動電話搭配門號之優惠
    活動，承銷前開活動之通訊行申辦門號可取得新台幣（下同）一千四百元之上線
    優惠即退傭，倘申辦人不搭配行動電話申辦，通訊行即給予申辦人每支門號一千
    元，竟萌生向通訊行詐取退傭之意圖，於民國九十年六月一日下午六時左右將前
    開優惠活動告知丁○○，共同基於犯意之聯絡，由丁○○至照相館拍攝照片後，
    提供其照片一張，「小偉」自其機車行李箱內取出甲○○遺失之身分證（丁○○
    不知為遺失之贓物），將丁○○之照片黏貼在該身分證上，變造甲○○之身分證
    ，足生損害於甲○○及戶政機關對於身分證件管理之正確性；繼之共同意圖為自
    己不法之所有，由丁○○持前開變造之甲○○身分證至台北市○○○路○段一○○之九號雙響（簡易判決聲請書誤載為嚮）炮通訊行，佯以甲○○身分向雙響炮
    通訊行員工申辦台灣大哥大門號，由該通訊行不知情員工戊○○向台灣大哥大查
    明甲○○並無欠費得辦理門號申請後，再由不知情之乙○○為其辦理申辦門號相
    關手續，而渠等為達取得退傭之目的，又基於概括之犯意，在未經甲○○之授權
    下，由丁○○在上開通訊行連續偽造甲○○之署名於台灣大哥大行動電話服務申
    請書之申請人欄及申請人簽章欄上（共計十三枚），並接續影印變造之甲○○身
    分證五枚分別黏貼於五張台灣大哥大行動電話服務申請書上，於乙○○向台灣大
    哥大確認門號後，利用不知情之乙○○將0000000000、000000
    0000、0000000000、0000000000、00000000
    00號等門號分別填載於五張申請書上後，再利用不知情之乙○○於同日在上揭
    通訊行傳真至台灣大哥大完成前開門號之申請，並予以行使，足生損害於甲○○
    、台灣大哥大及戶政機關對於身分證件管理之正確性，丁○○與「小偉」通過前
    開行動電話門號申請後，並未搭配行動電話，致雙響炮通訊行因此陷於錯誤，而
    交付小偉五張ＳＩＭ卡及五千元現金，得手後丁○○分得現金一千元，小偉將其
    中一張ＳＩＭ卡交付予乙○○後，自行獲取四千元及四張ＳＩＭ卡，嗣雙響炮通
    訊行負責人張櫻欄因認丁○○所使用之身分證可疑，透過一○四查得甲○○父親
    電話，以電話與甲○○確認時，經告知未聲請門號，至此始知受騙。
二、案經台北市政府警察局中正第二分局報請台灣台北地方法院檢察署檢察官及台灣
    台北地方法院檢察署檢察官自動檢舉偵查聲請簡易判決處刑，本院認不宜以簡易
    判決處刑，改依通常程序審理。
    理    由
壹、有罪部分
一、右揭犯罪事實，業據被告丁○○於警訊、偵查中及本院審理時坦承不諱，核與證
    人丙○○於警訊、偵查中及本院審理時、證人戊○○於本院審理時證述之情節大
    致相符；復有台灣大哥大行動電話服務申請書五紙、贓物認領保管單在卷足憑；
    而被告丁○○與「小偉」變造之身分證，係甲○○於八十七年中旬因辦理機車過
    戶時，為機車行遺失之事實，業據證人甲○○於警訊中證述在卷（見九十年核退
    第九六○號卷第二十八頁），被告丁○○犯行洵堪認定，應依法論科。
二、按被告丁○○於台灣大哥大行動電話服務申請書之申請人名稱及申請人簽章欄上
    偽造甲○○之署名，係表示甲○○同意申請台灣大哥大行動電話門號，性質上係
    屬偽造私文書，其進而憑以向台灣大哥大申請行動電話門號，亦已達於行使該文
    書之階段。核被告丁○○所為，係犯刑法第二百十條、第二百十二條、第二百十
    六條之行使變造特種文書、行使偽造私文書罪及第三百三十九條第一項之詐欺取
    財罪。被告丁○○與綽號「小偉」之人就上揭犯行，有犯意之聯絡及行為之分擔
    ，皆為共同正犯。渠等變造甲○○身分證後持以行使，變造特種文書之低度行為
    為高度之行使行為所吸收，不另論罪；又渠等偽造台灣大哥大行動電話服務申請
    書後復持以行使，偽造私文書之低度行為為行使之高度行為所吸收，其偽造甲○○署名為偽造私文書之部分行為，均不另論罪。被告丁○○多次行使偽造私文書
    之犯行，時間緊接，方法相同，觸犯構成要件相同之罪名，顯係基於概括犯意為
    之，應依連續犯之規定論以一罪，並依法加重其刑，簡易判決處刑書認係接續犯
    ，尚有不合。被告丁○○與「小偉」行使變造之身分證、行使偽造私文書之目的
    ，係在詐取雙響炮通訊行之上線優惠退傭，所犯上開三罪，有方法結果之牽連關
    係，應從一重之行使偽造私文書罪論處。爰審酌被告丁○○係因誤交損友，一時
    失慮至罹刑罰，且將其本人因犯罪所得之一千元及ＳＩＭ卡五張返還予被害人丙○○，此有偵查卷附贓物認領保管單可參，犯後坦承犯行態度良好等一切情狀，
    ，量處如主文所示之刑。又被告丁○○前未曾受有期徒刑以上刑之宣告，有台灣
    高等法院檢察署刑案紀錄簡覆表附卷可按，其因一時失慮，偶罹刑典，經此刑之
    宣告後，應知所警愓而無再犯之虞，本院認所宣告之刑以暫不執行為適當，併諭
    知緩刑四年，用啟自新。變造甲○○身分證其上被告丁○○之照片一張，係被告
    丁○○所有，且供犯罪所用之物，雖未扣案，惟既不能證明業已滅失，應依法宣
    告沒收；又如附件所示變造影印甲○○身分證上被告丁○○照片五張，係被告丁○○所有，且供犯罪所用之物，應依刑法第三十八條第一項第二款、第三項前段
    規定沒收；如附所示甲○○署名十三枚（以上影印之照片及署名均詳見九十年核
    退第九六○號偵查卷第十四至十八頁、第二十九至三十三頁），應依刑法第二百
    十九條沒收。
貳、無罪部分：
一、公訴意旨另以：被告乙○○係雙響炮通訊行之員工，明知「小偉」即「阿森」與
    被告丁○○持有之甲○○身分證係變造之身分證，竟基於幫助他人之犯意，由被
    告乙○○為被告丁○○辦理行動電話申辦，並影印渠等變造之甲○○身分證黏貼
    在台灣大哥大行動電話申請書上，辦理0000000000、0000000
    000、0000000000、0000000000及000000000
    0號門號之申請，使被告丁○○及「小偉」順利詐得ＳＩＭ卡五張及雙響炮通訊
    行五千元，嗣後並收取小偉交付之一張ＳＩＭ卡為酬勞，犯刑法第三百三十九條
    第一項之詐欺罪，為幫助犯云云（公訴檢察認被告乙○○係以自己共同犯罪之意
    思參與構成要件之行為，犯刑法第二百十條、二百十六條之行使偽造私文書罪及
    刑法第三百三十九條第一項之詐欺取財罪，為共同正犯）。
二、本件公訴人認被告乙○○與被告丁○○及「小偉」共犯刑法第二百十條、二百十
    六條行使偽造私文書及刑法第三百三十九條第一項詐欺取財罪，無非係以同案被
    告丁○○於偵查及本院審理時供述曾聽到被告乙○○以台語「我知道你這個又是
    假的」與「小偉」交談，小偉在丙○○發現身分證係變造的後，打電話通知被告
    丁○○，並要伊轉告被告乙○○「事情爆發了」等語及被告乙○○收受小偉一張
    ＳＩＭ卡為其所憑之依據。惟訊據被告乙○○則堅決否認其事，辯稱：「伊負責
    辦理「小偉」及丁○○之門號申辦手續，不知被告丁○○所使用之身分證係變造
    的，伊以調侃的語氣問小偉「你的證件看起來好像是假的」，且說完前開言語後
    亦再與被告丁○○確認是否確為身分證上之人，並非指「小偉」拿假的證件來申
    請，伊不知小偉為何會把一張ＳＩＭ卡留給伊」等語。
三、按犯罪事實應依證據認定之，無證據不得推定其犯罪事實。又不能證明被告犯罪
    者，應諭知無罪之判決。刑事訴訟法第一百五十四條、第三百零一條第一項分別
    定有明文。經查：
    （一）證人即雙響炮負責人丙○○於本院審理時證稱：小偉到雙響炮羅斯福分店
          辦理門號申請三、四次，每次申辦並非均由被告乙○○負責處理，且小偉
          並未曾以他人名義或使用偽造之身分證件申辦門號；而證人戊○○則證稱
          ：「當天是一個綽號小偉的人帶丁○○所攜帶的身分證件來申請台灣大哥
          大門號，我依一般正常程序查證客戶是否有辦過門號或欠費，查證結果並
          無欠費之情形，可依一般正常程序辦理，因為需要填寫的資料很多，在填
          寫過程中邊聊天，乙○○有告訴小偉說你的證件看起來怪怪的，是不是假
          的？小偉說不會，證件的本人都在這裡，我們當時也有核對身分證上的照
          片確實與本人相同」、「小偉與丁○○申請門號是我們店裡所有人一起完
          成，並非乙○○個人負責」、「小偉先前有到過店裡申請門號，店裡誰有
          空就由誰辦理」等語。則「小偉」既是雙響炮通訊行之常客，而其辦理門
          號申請時，亦非均由被告乙○○負責辦理，且小偉在雙響炮通訊行並未曾
          使用過偽造或變造之證件，衡情被告乙○○應無可能向小偉稱「我知道你
          這個又是假的」。故被告乙○○辯稱丁○○所持之證件是假的，應堪埰信
          。
    （二）如前所述，被告乙○○並不知被告丁○○係使用變造之身分證，則「小偉
          」於事後交付被告乙○○一張ＳＩＭ卡，縱與常情有違，惟因該卡片必須
          搭配手機使用，本身尚難謂有何價值，已經被告乙○○陳明在卷，而小偉
          年籍資料不明，致本院無從傳喚，故不知小偉交付ＳＩＭ卡予被告乙○○
          之原因及動機，尚難據此為被告乙○○不利之認定；又小偉係透過電話要
          被告丁○○轉告被告乙○○「事情爆發了」，請他交出一張ＳＩＭ卡，則
          被告丁○○所謂「事情爆發了」，亦僅係轉達小偉之意思，為傳聞證據，
          未經被告乙○○詰問主要證人小偉，尚無證據能力。此外復查無其他積極
          證據足資認定被告乙○○確有公訴人所指述之犯行，不能證明被告乙○○
          犯罪，依法應諭知無罪之判決。
據上論斷，應依刑事訴訟法第四百五十二條、第二百九十九條第一項前段、第三百零
一條第一項，刑法第二十八條、第五十六條、第二百十六條、第二百十條、第二百十
二條、第三百三十九條第一項、第五十五條、第七十四條第一款、第三十八條第一項
第二款、第二百十九條，判決如主文。
本案經檢察官蕭方舟到庭執行職務
中      華      民      國      九十一      年      四      月    十七  日
                                      臺灣臺北地方法院刑事第七庭
                                          法  官  吳  素  勤
右正本證明與原本無異。
如不服本判決，應於判決送達後十日內，向本院提出上訴狀。
                                          書記官  陳  錦  獎
中      華      民      國      九十一      年      四      月    四    日
